臺灣桃園地方法院刑事判決
109年度侵訴字第106號
公  訴  人  臺灣桃園地方檢察署檢察官
被      告  周毓鈞


選任辯護人  康皓智律師
            林帥孝律師
            邱聖翔律師（解除委任）
            蔡憲騰律師（解除委任）
上列被告因妨害性自主案件，經檢察官提起公訴（109年度偵字
第18089號），本院判決如下：
    主  文
丙○○均無罪。
    理  由
一、公訴意旨略以：被告丙○○與告訴人丁 （民國00年00月生，
    真實姓名年籍詳卷）前為同校同學（真實校名詳卷），詎被
    告明知告訴人係14歲以上未滿16歲之少年，性自主決定權尚
    未臻成熟，竟猶基於對於14歲以上未滿16歲之男子為性交行
    為之犯意，分別為下列行為：（一）於108年9月4日晚上6時
    許至7時許間某時，在校內（真實地址詳卷）浴室廁所之工
    具間內，以不違反告訴人意願之方式，將其生殖器插入告訴
    人口中，對告訴人為性交行為1次。（二）於108年10月5日
    上午8時4分許、同日上午8時5分許、同日上午8時7分許，在
    上址以不違反告訴人意願之方式，接續將其生殖器插入告訴
    人口中，對告訴人為性交行為1次。因認被告2次所為，均涉
    犯刑法第227條第3項之對於14歲以上未滿16歲之男子為性交
    行為罪嫌。
二、按犯罪事實之認定，係據以確定具體的刑罰權之基礎，自須
    經嚴格之證明，故其所憑之證據不僅應具有證據能力，且須
    經合法之調查程序，否則即不得作為有罪認定之依據。倘法
    院審理之結果，認為不能證明被告犯罪，而為無罪之諭知，
    即無刑事訴訟法第154條第2項所謂「應依證據認定」之犯罪
    事實之存在。因此，同法第308條前段規定，無罪之判決書
    只須記載主文及理由，而其理由之論敘，僅須與卷存證據資
    料相符，且與經驗法則、論理法則無違即可，所使用之證據
    亦不以具有證據能力者為限，即使不具證據能力之傳聞證據
    ，亦非不得資為彈劾證據使用。故無罪之判決書，就傳聞證
    據是否例外具有證據能力，本無須於理由內論敘說明（最高
    法院100年度台上字第2980號判決意旨參照）。本件被告既
    經本院認定犯罪不能證明（詳下述），揆諸上開說明，本判
    決即不再論述所援引證據之證據能力，合先敘明。
三、按被告未經審判證明有罪確定前，推定其為無罪；犯罪事實
    應依證據認定之，無證據不得認定犯罪事實；又不能證明被
    告犯罪者，應諭知無罪之判決，刑事訴訟法第154條第1項、
    第2項及第301條第1項分別定有明文。次按認定不利於被告
    之事實，須依積極證據，苟積極證據不足為不利於被告事實
    之認定時，即應為有利於被告之認定，更不必有何有利之證
    據。認定犯罪事實所憑之證據，雖不以直接證據為限，間接
    證據亦包括在內；然而無論直接或間接證據，其為訴訟上之
    證明，須於通常一般之人均不致有所懷疑，而得確信其為真
    實之程度者，始得據為有罪之認定。倘其證明尚未能達到此
    一程度，而有合理之懷疑存在時，致使無從形成有罪之確信
    ，根據「罪證有疑，利於被告」之證據法則，即不得遽為不
    利被告之認定。再按告訴人之告訴，係以使被告受刑事訴追
    為目的，是其陳述是否與事實相符，仍應調查其他證據以資
    審認。
四、檢察官認被告丙○○涉犯前揭罪嫌，無非係以被告於偵查中之
    供述、證人即告訴人丁 於偵查中之指證、證人甲○○及李○瑋
    於偵查中之證述、108年10月5日之現場監視錄影畫面光碟1
    片、檢察官勘驗筆錄、告訴人寫予被告之紙條影本、被告、
    告訴人及證人李○瑋在學校製作之談話紀錄為其論據。
五、訊據被告堅詞否認有何上開犯行，辯稱：其、告訴人及證人
    李○瑋於108年9月4日晚上、同年10月5日上午，為了當月5日
    上午之環境整潔評比，都在打掃該廁所，然其未曾將其生殖
    器插入告訴人口中，108年9月4日晚上該次其係打掃該廁所
    之水池，告訴人則係負責刷工具間，因白潔寶清潔劑即將用
    盡，其注水後拿給告訴人之際，證人李○瑋恰從外面走進廁
    所，才會看到其與告訴人相距約2隻手之長度；同年10月5日
    上午該次，因為馬上要進行評比，廁所地板要保持乾燥，前
    1天打掃完會插電風扇將地板吹乾，其當時就是將廁所內電
    風扇之延長線收起來拿在手裡，不可能如告訴人所言使用白
    潔寶，其走到告訴人所在之工具間門口，是因為告訴人在工
    具間內待太久，其催促告訴人快點出來，其間其數度走向廁
    所門口往外查看，係因為外面有人喊得很大聲，其才會向外
    查看，李○瑋進入廁所後，其有向李○瑋表示告訴人一直待在
    工具間內，李○瑋有因此詢問告訴人，但其忘記李○瑋問了什
    麼；而告訴人於108年9月4日晚上至同年10月5日上午之間，
    有寫紙條給其，係因其沒有接受告訴人表達之愛慕之意，告
    訴人才會於同年11月其即將提名可以離開學校之際，突然跑
    去跟甲○○老師說其要告訴人為其口交之事陷害其等語。經查
    ：
（一）告訴人證述前後不一
  １、證人即告訴人於陳述書及談話紀錄均證稱：108年9月4日晚
      上在廁所打掃時，被告叫其去工具間刷地板，被告突然打
      暗號「噗休」，其便幫被告口交，因李○瑋叫被告去刷水
      池而中斷，但被告又再度到工具間門口並將生殖器露出來
      ，其又幫被告口交1次等語；於偵查中證稱：當天晚上被
      告叫其把廁所工具間刷乾淨，被告則負責倒清潔劑，而後
      被告走進工具間並露出生殖器，被告說了一些其聽不懂的
      話，其看被告的眼神幫被告口交1次等語。然告訴人於本
      院審理時卻證稱：被告沒有說話，是直接將生殖器掏出來
      ，其就幫被告口交等語。是告訴人就被告於108年9月4日
      晚上將生殖器插入其口中之前，是否有開口說話或發出暗
      號「噗休」一事，前後證述不一，然告訴人既稱分別於10
      8年9月4日、同年10月5日各為被告口交1次共2次，且「噗
      休」並非日常生活常見用語，若被告斯時確有發出暗號「
      噗休」要求其口交，告訴人理應印象深刻不會忘記此事，
      從而告訴人指訴被告於108年9月4日將生殖器插入其口中
      妨害性自主之情節是否屬實，即非無疑。
  ２、證人即告訴人於陳述書及談話紀錄均證稱：108年10月5日
      上午，被告叫其去看工具間有無垃圾，其打開門蹲下去看
      且在撿垃圾時，被告走到工具間門口將生殖器露出來，其
      就幫被告口交，第2次被告到工具間門口將生殖器露出來
      時，因李○瑋走進廁所，被告遂離開故第2次未成功，被告
      第3次走到工具間門口將生殖器露出來，其又幫被告口交
      ，所以其該次共幫被告口交2次等語，且證人即告訴人於
      談話紀錄復證稱：被告當時用白潔寶潑地板叫其用力刷工
      具間之地板等語；於偵查中證稱：該日早上整潔評比，其
      走進廁所，被告叫其去檢查每一間大號間有無垃圾，其檢
      查後說沒有，被告叫其仔細檢查，其在工具間看到螞蟻屍
      體，當時李○瑋在場聽到有垃圾就去外面拿掃把跟畚斗，
      被告就走到工具間門口將生殖器露出來，其一回頭正要幫
      被告口交時，李○瑋回來，其就沒有做，等李○瑋離開後，
      被告走回工具間門口，沒有說話，只是打個暗號示意，其
      就幫被告口交，後來李○瑋又走回廁所時，其等就停下而
      後走出廁所等語；而於本院審理時證稱：當日被告3次進
      入工具間時，其都有幫被告口交，其之前之所以說該日共
      幫被告口交2次，是因為被告曾表示倘其說出這件事，被
      告並不會承認，所以其係氣著跟老師說出這件事，才會說
      該日共2次等語。是告訴人就被告於108年10月5日上午，
      在廁所工具間為被告口交之次數，前後證述不一致，先說
      成功2次（其中第2次不成功）、於檢察官訊問時稱1次，
      而於本院審理時證述共3次，可見告訴人就108年10月5日
      上午遭被告強制性交之證述，先後嚴重歧異，自難遽信。
（二）證人李○瑋之證述
  １、公訴意旨所指108年9月4日晚上該次：
      證人李○瑋於談話紀錄時證稱：108年9月4日晚上係因隔天
      要整潔評比，所以加強打掃，其確定被告與告訴人都在工
      具間，誰先出來印象模糊等語；於偵訊時證稱：其9月4日
      要進去廁所打掃時，被告跟告訴人都在工具間內，工具間
      的門開著，被告站著比較靠近工具間外面，告訴人應該是
      蹲著靠近工具間裡面，其一走進去，被告就從工具間走出
      來，告訴人也從工具間走出來，其感覺他們2人有事情，
      但是裝作沒事等語；而於審理中證稱：當時其進入廁所是
      要檢查被告與告訴人打掃之情形，其見被告面向其且站在
      工具間外面，待其走到工具間時，看到告訴人在工具間內
      刷牆壁，其之所以覺得被告與告訴人很奇怪，是因為告訴
      人刷牆壁刷太久了，其沒有留意被告衣著或表情是否有異
      ，其也不記得被告當晚有無使用白潔寶，但通常是在晚上
      使用白潔寶，該次其、被告及告訴人是打掃完畢後再一起
      離開廁所的等語。
  ２、公訴意旨所指108年10月5日上午該次：
      證人李○瑋於談話紀錄時證述：10月5日其進去廁所時，被
      告與告訴人都在廁所裡，被告在洗手台旁邊，告訴人則蹲
      在工具間面向著外面，其不知道他們在做什麼等語；於偵
      訊中證稱：其進去廁所時，被告與告訴人已經快打掃完畢
      ，被告在靠近洗手台的地方，告訴人則是靠近工具間，其
      進去後就叫他們離開廁所，其沒有注意被告與告訴人離開
      廁所時的感覺等語；於審理中證稱：其於108年10月5日上
      午進入廁所2次，其沒有注意到被告與告訴人之神情，被
      告於當日上午8時5分許手上拿著之物品係延長線（本院侵
      訴卷二第365頁），因為會使用電風扇將地板吹乾，所以
      會用到延長線，而其於當日上午8時6分、8時7分許曾2度
      面朝工具間看（即本院侵訴卷二第396至416頁），是在看
      告訴人工具間刷好了沒有，其沒有留意告訴人有無異狀或
      衣著是否整齊等語。
（三）證人甲○○於偵訊中證稱：告訴人約於108年11月間，表示
      有一件事情對不起其，一直很猶豫要不要告訴其，其請特
      教老師輔導告訴人後，告訴人才說曾替被告口交，其有去
      調監視器，但監視器沒有拍到被告與告訴人在廁所內做了
      什麼等語；於本院審理時證稱：其請特教老師輔導告訴人
      ，特教老師要告訴人誠實地告訴其整件事情，然後其請告
      訴人寫陳述書，告訴人於陳述書記載他於108年9月4日及1
      0月5日整潔評比時各為被告口交1次，其便調閱監視器，
      因為9月4日之影像已遭覆蓋，其僅調得10月5日之監視器
      畫面，而後再製作告訴人之談話紀錄，學校除遇到假日或
      臨時有事，否則一般定於每月5日上午9時許進行整潔評比
      ，通常會於前一日即每月4日晚上加強打掃，評比當日則
      會再查看一下且會要求地板保持乾燥等語。
（四）證人李○瑋、甲○○斯時分別係被告與告訴人之同學、老師
      ，其等與被告無仇恨過節、利害關係，且均在檢察官訊問
      時及本院審理中具結擔保其等證言之可信性，實無甘冒偽
      證罪嫌，說謊誣陷被告之可能及必要，是證人李○瑋、甲○
      ○之前開證詞應屬可信。而觀諸證人李○瑋、甲○○前揭證詞
      ，可知證人李○瑋於108年9月4日晚上、同年10月5日上午
      ，均未目睹被告有將生殖器插入告訴人口中之情事，且證
      人李○瑋亦未發現被告與告訴人有衣著不整、神情怪異之
      處，而證人甲○○於同年11月7日告訴人製作陳述書時，即
      發現108年9月4日晚上之監視器畫面已遭電腦覆蓋而無法
      調取。
（五）證人即告訴人證述內容與監視畫面不符
  １、告訴人於本院審理時證稱：其於108年10月5日上午為被告
      口交時，被告並未褪下褲子而係從被告褲底拉上來（掏出
      生殖器）等語（本院侵訴卷一第129頁），然經本院勘驗
      監視畫面結果顯示，被告雖曾有以左手拉短褲或於行走過
      程中2次用右手碰觸下體位置之動作（本院侵訴卷一第38
      、39頁、第45頁截圖3、第46頁截圖6），然被告之手均位
      在靠近褲頭處，並未見被告長及膝蓋之短褲褲底有往上拉
      之動作及畫面，此有本院勘驗筆錄及就特定錄影片段所作
      之（每秒擷4張）截圖在卷可佐。
  ２、被告雖曾於上午8時4分11秒、上午8時5分12秒、上午8時7
      分57秒，3度面向工具間並站在工具間門口（本院侵訴卷
      一第38、39頁、第45頁截圖2、第46頁截圖4、5），李○瑋
      則係於上午8時6分26秒、上午8時8分23秒許進入廁所共2
      次，且李○瑋第2次進入時手持掃具，而被告此3次離開工
      具間門口，均與李○瑋進入廁所無關，此亦有本院勘驗筆
      錄及就特定錄影片段所作之（每秒擷4張）截圖在卷足證
      ，可見告訴人於陳述書及談話紀錄所指訴因李○瑋進來廁
      所，故該日第2次沒有幫被告口交，甚或告訴人於偵訊中
      所稱其係在李○瑋自廁所外面拿掃把跟畚斗進入再離開廁
      所之際為被告口交等語，均與事實不符。
  ３、被告於108年10月5日上午，手上係拿著延長線，業如前述
      ，並未見有告訴人所指被告手拿白潔寶潑地之情事，有本
      院勘驗筆錄及就特定錄影片段所作之（每秒擷4張）截圖
      足參，核與證人李○瑋、甲○○前揭整潔評比當日地板要保
      持乾燥證言相符，況告訴人於本院審理時改稱：使用白潔
      寶會潑水，所以晚上才會使用白潔寶，但10月5日早上地
      板一定要是乾的，否則評比會被扣分等語，益徵告訴人於
      談話紀錄證稱該次其為被告口交時，被告有使用白潔寶等
      語，顯與事實不符，不足採信。
（六）證人即告訴人於本院審理時，坦承被告交予甲○○之紙條係
      其於108年9月4日之後、向甲○○坦白本案之前寫給被告的
      ，然其之用意是要被告離其遠一點，否認其愛慕被告。然
      告訴人於同年9月23日接受治療時，確曾提及其對被告之
      愛戀一事，有告訴人之心理輔導記錄可參（本院侵訴不公
      開卷第95頁）。是被告所辯因其未接受告訴人所表達之愛
      慕之意，告訴人方會跟甲○○說其曾要告訴人為其口交之事
      等語，尚屬非虛。
（七）雖證人甲○○於偵訊及本院審理時均證稱：告訴人知道他說
      出這件事會受到懲處，但他還是決定要說，被告部分因為
      都沒有承認，學校決定由司法單位進行調查，所以就沒有
      懲處被告，學校對告訴人懲處内容是告誡、停止接見3次
      以及停止發送書信7天等語。然證人李○瑋於本院審理時證
      稱：108年10月5日後，大家都知道被告即將離開學校，因
      為班上同學有誰要走，大家都知道等語，可見被告所辯告
      訴人知道被告即將提名可以離開學校等語，應堪採信。且
      前開告訴人寫給被告之紙條中記載「我跟你講你不要想的
      太簡單，我這件案子可能重新判這件案子，所以我有可能
      會到我18歲才會出去」（偵卷第29頁），而告訴人於本院
      審理時就此證稱：其係指其與吳同學之案件（非本案）可
      能重新判，故其可能要到18歲才能出去等語，足見告訴人
      判斷其2年後方能離開學校。是告訴人向甲○○表示其有幫
      被告口交，固使其自己遭受懲處，然相較於被告可望提早
      且即將離開學校，其尚須2年後才能離開學校，被告因本
      案不僅無法如期提早離開學校，且係面臨最重本刑有期徒
      刑7年之刑責，被告所遭受之不利益遠大於告訴人，自難
      憑此遽認本案告訴人之證述為真。
六、綜上所述，檢察官所舉證據不足以證明被告有對14歲以上未
    滿16歲之男子為性交之犯行，尚無從說服本院形成被告有罪
    之心證，揆諸前揭說明，自應諭知被告無罪之判決。
七、依刑事訴訟法第301條第1項，判決如主文。
本案經檢察官乙○○提起公訴，檢察官雷金書到庭執行職務。
中　　華　　民　　國　　111 　年　　11　　月　　11　　日
                  刑事第十九庭審判長法  官  劉美香
                                    法  官  林述亨
                                    法　官　王兆琳
以上正本證明與原本無異。
如不服本判決，應於判決送達後20日內向本院提出上訴書狀，並
應敘述具體理由，未敘述上訴理由者，應於上訴期間屆滿後20日
內向本院補提理由書（均須按他造當事人之人數附繕本），切勿
逕送上級法院。
告訴人或被害人不服本判決，應具備理由請求檢察官上訴，上訴
期間之計算係以檢察官收受判決正本之日期為準。
                                    書記官　鄭哲霖
中　　華　　民　　國　　111 　年　　11　　月　　11　　日